【裁判字號】    92,訴,141
【裁判日期】    920805
【裁判案由】    強盜等
【裁判全文】
臺灣宜蘭地方法院刑事判決                          九十二年度訴字第一四一號
    公  訴  人  臺灣宜蘭地方法院檢察署檢察官
    被      告  戊○○
    指定辯護人  本院公設辯護人  乙○○
右列被告因傷害等案件，經檢察官提起公訴（九十二年度偵字第六三二、六三五、七
七三號），本院判決如左：
    主  文
戊○○傷害人之身體，累犯，處拘役參拾日，如易科罰金，以參佰元折算壹日；又連
續於公務員依法執行職務時，當場侮辱，累犯，處有期徒刑肆月；又意圖為自己不法
之所有，以恐嚇使人將本人之物交付，累犯，處有期徒刑柒月。應執行有期徒刑拾月
，拘役參拾日，拘役部分如易科罰金，以參佰元折算壹日。
    事  實
一、戊○○前於民國八十六年間因妨害自由案件，經臺灣高等法院於八十七年十月三
    十一日以八十六年度上更二字第一一七一號判決判處有期徒刑五月確定，於八十
    八年十一月五日入監執行完畢。詎猶不知悔改：
（一）於九十二年二月二十六日下午六時三十分許，在宜蘭縣宜蘭市○○路三十六之
      十二號財團法人蘭陽仁愛醫院（以下簡稱「仁愛醫院」）內，與丙○○二人因
      其母醫療費用之問題而生爭執。詎戊○○竟基於傷害人身體之犯意，以腳踹丙○○之大腿，致丙○○受有右側大腿挫傷併紅腫之傷害。獲報前來處理之宜蘭
      縣警察局宜蘭分局民權派出所著制服警員張建全與替代役男趙常光二人到場處
      理公務時，戊○○心生不滿，另基於侮辱公署之概括犯意，對依法執行公務之
      警員張建全當場以「你娘雞歪」、「你家人死光光」、「幹你娘」等穢語辱罵
      。
（二）復於同年月二十八日下午三時許，戊○○又藉故至仁愛醫院鬧事，據報前往處
      理之宜蘭縣警察局宜蘭分局民權派出所著制服警員葉文獻與林文志二人到場執
      行公務時，因見戊○○係酒後鬧事，乃將戊○○帶至民權派出所內。詎戊○○
      至派出所後，承前侮辱公署之概括犯意，當場對於依法執行公務之警員葉文獻
      、林文志二人當場以「幹你娘」之穢語辱罵。
（二）另於九十二年二月十九日下午七時許，在宜蘭縣宜蘭市○○路二十九巷七號，
  戊○○與甲○○二人因其母住院醫療費用問題而起爭執。詎戊○○意圖為自己
      不法之所有，先徒手毆打甲○○，在場見狀之友人丁○○勸導甲○○先行離去
      ，戊○○竟衝入廚房拿取菜刀叫喚甲○○返回屋內，之後將菜刀置在桌上，使
      甲○○心生恐懼，但尚未至不可抗拒之程度，以此恐嚇之方式使甲○○不得已
      交出新台幣（下同）一萬二千元，方能離去。嗣經甲○○報警而循線查獲上情
      ，並扣得菜刀一把。
三、案經丙○○、甲○○訴由宜蘭縣警察局宜蘭分局報告臺灣宜蘭地方法院檢查署檢
    察官偵查起訴。
    理  由
一、訊據被告戊○○矢口否認有何傷害、侮辱公署及恐嚇取財之犯行，辯稱：九十二
    年二月二十六日當天伊是要去仁愛醫院開立母親之住院證明，因為與醫院談不好
    ，伊覺得告訴人丙○○在刁難，所以伊才跟他拉扯，告訴人丙○○是在拉扯中自
    己跌倒的，伊當時確實有說「你娘雞歪」、「你家人死光光」、「幹你娘」等穢
    語，但是是在罵告訴人丙○○，不是在罵員警張建全，因告訴人丙○○躲在員警
    張建全後面，員警才會認為伊侮辱公署；九十二年二月二十八日當天是員警要打
    伊，伊後退撞到玻璃，玻璃上的鏡子掉下來，員警認為伊妨害公務，伊當時沒有
    以三字經辱罵員警；九十二年二月十九日當天伊與告訴人甲○○約在仁愛醫院說
    話，伊認為其母醫療費用過高，才會跟告訴人甲○○發生口角，並且互毆，當時
    另有友人丁○○在場勸架，菜刀本來就放在桌上，後來告訴人甲○○表示願意賠
    償，自己取出一萬二千元給伊，第二天伊遇到甲○○還問說要怎麼將錢還給他，
    告訴人甲○○還說不用還，要給伊當零用錢，伊並沒有持刀要甲○○交錢出來云
    云。經查：
（一）右揭犯罪事實一部分，業據告訴人丙○○於警詢、偵查及本院調查中均指訴綦
      詳，並經證人趙常光、張建全二人結證屬實，告訴人丙○○因此受有右側大腿
      挫傷併紅腫之傷害一節，有該院驗傷診斷書一紙附卷可稽，而被告對於依法執
      行公務之警員張建全當場以「你娘雞歪」、「你家人死光光」、「幹你娘」等
      穢語辱罵等情，則有報告一件及受理刑事案件報案三聯單一紙附卷可參，亦有
      錄音帶一卷存卷可佐，該錄音帶經本院勘驗後，認「證人員警將被告帶回派出
      所時，被告當場辱罵員警『你娘雞歪』，並表示沒有毆打告訴人丙○○，被告
      並在員警面前與告訴人李論，員警在場調解，後被告由員警為其戴上手銬，被
    告不斷表示對於醫療費用之事，醫院行政人員處理不當，且辱罵員警『你娘雞
      歪』、『你家人死光光』等語，」有本院勘驗筆錄一件附卷可稽，顯見被告確
      有以穢語辱罵員警等情不虛。雖被告以前詞置辯，否認傷害告訴人丙○○及辱
      罵員警張建全，然被告於警詢中自承：「他的傷是與我拉扯之際跌倒所傷」（
      警訊卷第六頁背面），並於本院調查中自承：「我是要踢他，但是我沒有踢到
      ，是他自己跌倒的」（見本院九十二年四月二十八日訊問筆錄），顯見被告確
      有踢告訴人丙○○之情況，另告訴人丙○○於本院調查中仍指稱其傷係：「被
      告突然踹我一腳，並不是我與他拉扯」，而證人張建全於本院調查中亦結證稱
      ：「我們到場的時候，告訴人丙○○沒有跟被告拉扯，因為告訴人很怕他，一
      直躲在我的旁邊，被告一直走過來，作勢要打告訴人，但是沒有打下去，後來
      被告趁告訴人跟我說話的時候，趁他不注意時，踢了告訴人一腳，我是基於職
      務，有要趙常光把被告架住，被告就開始罵三字經」、「當時我正好在他的前
      方，被告的眼睛是面對著我」等語（見本院九十二年四月二十八日訊問筆錄）
      ，堪信被告確有傷害告訴人丙○○及當場辱罵依法執行公務之員警張建全無訛
      。
（二）右揭犯罪事實二部分，業據證人即員警林文志、葉文獻及被告為警帶回當時在
      場之證人黃鴻運等人證述綦詳，並有職務報告一件附卷可參。而被告於員警將
      其帶回宜蘭縣警察局宜蘭分局民權派出所時，因其身體撞擊辦公室內之整容鏡
      ，致整容鏡上時鐘玻璃掉落地面破損，並持碎玻璃抵住腹部等情，亦有現場照
      片十張附卷可稽。證人林文志、葉文獻於本院調查中亦結證稱：「被告有拿玻
      璃碎片抵住他的桌子，他有用三字經罵我們」等語（見本院九十二年四月二十
      八日訊問筆錄），參諸員警僅為依法執行職務，與被告應無讎隙，並無設詞誣
      陷之理，顯見被告確有對於執行公務之員警當場以穢語辱罵之。至被告辯稱當
      時係派出所員警洪文華將其踹至牆壁，撞到整容鏡後，上面時鐘的玻璃蓋才會
      掉落破損，伊才會抵住肚子云云。然證人洪文華於本院審理中結證稱：「我回
      到警局的時候，現場的玻璃已經破掉，同事告訴我說他辱罵員警三字經，要依
      妨害公務辦理，我回去只是協助製作筆錄」等語（見本院九十二年七月二十二
      日訊問筆錄），而本院函詢宜蘭縣警察局宜蘭分局當時有無錄影存證等情，該
      局函覆稱：經查並未錄影存證，有該局九十二年七月四日警蘭刑字第０九二０
      ０一０二四七號函一紙存卷可參，則被告是否確受員警洪文華推打以致撞擊整
      容鏡一節，尚屬無法證明。惟毀損公物部分，未經移送，而是否確有毀損犯行
      與公訴人起訴被告以穢語當場辱罵員警部分無涉，縱未有故意毀損公物之犯行
      ，亦難解於被告此部分侮辱公署之罪嫌。
（三）右揭犯罪事實三部分，業據告訴人甲○○於警詢、偵查及本院調查中均指訴綦
      詳，並經證人丁○○於警詢中證述在卷，且有被告持以恐嚇告訴人甲○○之菜
      刀一把扣案可佐。雖本件告訴人甲○○遲於九十二年二月二十六日下午五時許
      始報警處理，然其於本院調查中陳稱：「本來不想追究，但是案發五、六天以
      後，我遇到被告，他用手招我，我沒有過去，是後來被告又去醫院鬧事，我決
      定報警」等語（見本院九十二年四月二十八日訊問筆錄），堪信其雖未於案發
      當日即報告，僅係暫且隱忍，並無設詞誣陷之情。證人丁○○雖於本院調查中
      結證稱：「當天沒有什麼事，他們在我家中還有談笑，沒有發生什麼事情，當
      天我在家中看電視，二人一起去我家，去的時候還有說有笑，當天也沒有爭吵
      的聲音，我們家中只有我一個人，如果他們吵架的話，就會有聲音，我會聽到
      ，……當天我有飲酒，迷迷糊糊的，我還有去廁所，我知道他們二人沒有吵架
      ，後來被害人甲○○先走，被告還留在我家跟我一起喝酒」等語（見本院九十
      二年七月三日訊問筆錄），然顯與被告於本院調查中自承：伊有抓住告訴人甲○○胸口，用膝蓋撞告訴人，告訴人亦有毆打伊等情（見本院九十二年四月二
      十八日訊問筆錄）明顯不同，其與本院調查中之證詞，未可盡信。而本院依職
      權勘驗證人丁○○之警訊錄音帶，勘驗結果認：「一、本件錄音警多次出聲提
      示，似於訊問前已瞭解案情，惟證人似有飲酒狀況，訊問中證人口氣尚稱自然
      ，並於警訊中證稱警方所查扣之菜刀，是被告當天在證人勸架時，去證人家中
      廚房所拿取，並持以追趕告訴人之刀子，且稱告訴人甲○○當天係由他家後門
      逃跑，證人最後並表示，所言如有不實，願受法律制裁；二、證人所述與筆錄
      大致相符；三、本件錄音時間約十三分鐘」，有本院勘驗筆錄一件存卷可稽，
      與證人丁○○自承當時飲酒情況相符。雖本件錄音時間與筆錄記載製作時間係
      九十二年二月二十六日晚間八時三十分許至九時三十分許共一小時有所差異，
      然證人丁○○警詢語氣自然、流暢，並未受到他人干擾，且於警局初詢應係隔
      別訊問，顯較案發後至今本院調查中之證詞未受記憶或其他因素之影響，更屬
      可信。況被告於本院審理中自承：其母醫療為其弟所支付，其母住院四、五天
      ，醫院每床每天收取費用一千二百原，病床費用共計六千元等語（見本院九十
      二年七月二十二日訊問筆錄），如告訴人甲○○係欲自行私下處理此部分之醫
      療費用，僅需交付其弟六千元即可，何以需交付一倍以上之金錢予並未實際支
      付醫療費用之被告？顯見告訴人甲○○交付一萬二千元，應係出於被告持刀恐
      嚇，於不得以之情況下而交付身上財物以求脫身。被告所辯，顯係卸責之詞，
      不足採信。另被告固於本院調查中陳稱：刀子本來就放置於茶几上云云，然此
      與證人丁○○於本院調查中證稱：通常菜刀都放在廚房裡，茶几上只有報紙跟
      煙灰缸，並沒有刀子等語（見本院九十二年七月三日訊問筆錄），參諸證人丁○○於本院調查中所言應有迴護之情，則扣案菜刀應係被告自廚房中拿取無訛
      。是被告持菜刀恐嚇告訴人甲○○，使告訴人甲○○交付金錢之犯行，同堪認
      定。
二、查被告戊○○傷害告訴人丙○○部分，核其所為，係犯刑法第二百七十七條第一
    項之傷害罪；另被告於九十二年二月二十六日，在仁愛醫院以穢語當場辱罵執行
    公務之員警張建全，並於九十二年二月二十八日在宜蘭縣警察局宜蘭分局民權派
    出所以穢語當場辱罵執行公務之員警葉文獻、林文志部分，核其所為，均係犯刑
    法第一百四十條第一項之侮辱公署罪；又被告持菜刀恐嚇告訴人甲○○，使告訴
    人心生恐懼，而交付金錢，核其所為，係犯刑法第三百四十六條第一項之恐嚇取
    財罪，公訴人認此部分係犯刑法第三百二十八條第一項之強盜罪，惟本院認被告
    並非持刀相向，而係將菜刀置於桌上，使告訴人甲○○產生心理上之恐懼，尚未
    致其完全不能抗拒之程度，與刑法第三百二十八條第一項強盜罪之構成要件仍屬
    有間，公訴人此部分之認定容有誤會，惟其基本社會事實同一，本院復於審判期
    日告知所變更之罪名，爰予變更起訴法條。另被告前後二次侮辱公署犯行，時間
    緊接，方法相同，所犯係構成要件相同之罪名，顯係基於概括犯意反覆為之，為
    連續犯，並依刑法第五十六條之規定加重其刑。被告所犯前揭傷害罪、連續侮辱
    公署罪及恐嚇取財罪間，犯意個別，行為有異，均予分論併罰。茲查，被告前於
    八十六年間因妨害自由案件，經臺灣高等法院於八十七年十月三十一日以八十六
    年度上更二字第一一七一號判決判處有期徒刑五月確定，於八十八年十一月五日
    入監執行完畢，有卷附臺灣高等法院被告全國前案紀錄表可按，其於刑之執行完
    畢五年後，再犯本件有期徒刑以上之罪，為累犯，應依刑法第四十七條之規定加
    重其刑，並就連續侮辱公署罪部分遞加重之。爰審酌被告因醫療糾紛，屢至醫院
    及警局鬧事，對於公共秩序及員警公務執行造成影響，且以恐嚇手段令他人交付
    財物，所生危害重大，與其智識程度、犯罪後之態度等一切情形，各量處如主文
    所示之刑，再就拘役部分諭知易科罰金折算標準，另就有期徒刑部分並定其應執
    行之刑，以資懲儆。
三、扣案之菜刀一把，雖係被告戊○○持以恐嚇告訴人甲○○所用，然非被告所有，
    業據被告供陳在卷，爰不併予宣告沒收。
據上論斷，應依刑事訴訟法第二百九十九條第一項前段，刑法二百七十七條第一項、
第一百四十條第一項、第三百四十六條第一項、第五十六條、第四十七條、第五十一
條第五款、第四十一條第一項，罰金罰鍰提高標準條例第一條前段、第二條，判決如
主文。
本案經檢察官張鳳清到庭執行職務。
中        華        民       國       九十二     年     八   月  五     日
                                      臺灣宜蘭地方法院刑事第二庭
                                          審判長法  官  黃  永  勝
                                                法  官  鄭  貽  馨
                                                法  官  郭  顏  毓
右正本證明與原本無異。
如不服本判決，應於判決送達後十日內，向本院提出上訴狀。(應附繕本)
                                                書記官  莊  淑  茹
中        華        民       國       九十二     年     八   月  六     日
附錄本案論罪科刑法條全文：
刑法第二百七十七條
傷害人之身體或健康者，處三年以下有期徒刑，拘役或一千元以下罰金。犯前項之罪
，因而致人於死者，處無期徒或七年以上有期徒刑；致重傷者，處三年以上十年以下
有期徒刑。
刑法第一百四十條
於公務員依法執行職務時，當場侮辱，或對於其依法執行之職務公然侮辱者，處六月
以下有期徒刑、拘役或一百元以下罰金。
對於公署公然侮辱者亦同。
刑法第三百四十六條
意圖為自己或第三人不法之所有，以恐嚇使人將本人或第三人之物交付者，處六月以
上五年以下有期徒刑，得併科一千元以下罰金。
以前項方法得財產上不法之利益，或使第三人得之者，亦同。
前二項之未遂犯罰之。


司法院資訊處製作；財團法人民間司法改革基金會備份。
